【裁判字號】    99,交聲,245
【裁判日期】    990430
【裁判案由】    違反道路交通管理處罰條例聲明異議
【裁判全文】
臺灣士林地方法院交通事件裁定        99年度交聲字第245號
    原處分機關  臺北市交通事件裁決所
    異  議  人
    即受處分人  甲○○
上列受處分人因違反道路交通管理處罰條例案件，對於臺北市交
通事件裁決所99年3 月1 日所為之處分（原處分案號：北市裁罰
字第裁22-Z00000000號）聲明異議，本院裁定如下：
    主    文
異議駁回。
    理    由
一、按禁止變換車道線，用以禁止行車變換車道，設於交通特別
    繁雜而同向具有多車道之橋樑、隧道、彎道、坡道、接近交
    岔路口或其他認為有必要之路段，並得於禁止變換車道處之
    起點路面，標繪黃色禁止變換車道標字，本標線分雙邊禁止
    變換車道線及單邊禁止變換車道線兩種，雙邊禁止變換車道
    線，為雙白實線，其線型尺寸與分向限制線同，道路交通標
    誌標線號誌設置規則第167 條第1 項、第2 項定有明文；又
    汽車行駛高速公路，其車道之使用，除因交通事故及道路施
    工依臨時或可移動標誌指示或公路警察指揮外，應依設置之
    交通標誌、標線或號誌之規定，高速公路交通管制規則第8
    條規定參照。次按汽車行駛於高速公路或設站管制之道路，
    而不遵管制之規定者，處汽車駕駛人新台幣（下同）3 千元
    以上6 千元以下罰鍰，並記違規點數1 點，復為道路交通管
    理處罰條例第33條第1 項第13款、第63條第1 項第1 款所明
    定。再按違反道路交通管理處罰條例第33條第1 項第13 款
    件，小型車於期限內繳納罰鍰或到案聽候裁決者，處罰鍰3
    千元，亦為違反道路交通管理事件統一裁罰基準及處理細則
    第2 條第2 項之裁罰基準表所明定。
二、原處分意旨略以：本件異議人即受處分人甲○○於民國99年
    1 月7 日14時27分許，駕駛車號3C-5083 號自用一般小客車
    ，在國道5 號南下22公里附近，經國道公路警察局第九警察
    隊石碇分隊員警攔停舉發在雪山隧道內雙白實線變換車道（
    由內至外側車道）之違規，受處分人於應到案日期前提出申
    訴，經原處分機關臺北市交通事件裁決所審認結果，仍認受
    處分人有上開違規情事，而依道路交通管理處罰條例第33條
    第1 項第13款、第63條等規定，裁處受處分人3 千元罰鍰，
    並記違規點數1 點等情，有內政部警政署國道公路警察局舉
    發違反道路交通管理事件通知單（公警局交字第Z00000000
    號）、臺北市交通事件裁決所違反道路交通管理事件裁決書
    （北市裁罰字第裁22-Z00000000號）附卷可稽。
三、受處分人異議意旨略以：伊並無超越雙白線，係員警目視錯
    誤，請調閱隧道內之錄影帶已還清白，以免警察草率行事擾
    民傷財，爰對原處分不服，依法聲明異議云云。
四、經查：
(一)、受處分人於前述時、地駕駛上開車號自用小客車，在隧道內
    設有雙白實線禁止變換車道標線之高速公路，由內側變換至
    外側車道之事實，業據證人即目睹受處分人駕車在雪山隧道
    內變換車道，繼而開單舉發之員警乙○○於本院調查時具結
    證稱：伊於99年1 月17日12時到16時，擔任國道五號0 公里
    到29.7公里南下路段之巡邏勤務，當時警車行駛雪山隧道（
    南下15.4至28公里）之內側車道，路況是內外兩車道，中心
    線是雙白實線，伊坐在副駕駛座，警車的前方是一輛小貨車
    ，小貨車前方就是本件被舉發違規之3C-5083 號自用小客車
    ，該車前方是9926-HM 自用小客車，違規車輛與警車距離約
    100 公尺以內，行至南下22公里處，車道小幅度微向左彎，
    外側車道此時沒有車輛，本件3C-5083 號自用小客車未打方
    向燈而順勢由內側車道切換到外側車道，時間是於14時27分
    變換車道完成，該車由內側車道切換到外車車道後，就一直
    行駛外車車道，在外側車道前進速度後來有超過本來內側車
    道在該車前方之9926-HM 車，所以警方在舉發單上有註記；
    警方發現後因為要尋找安全的攔檢地點，所以尾隨該3C-508
    3 號自用小客車至出了雪山隧道口，在南下28.3公里處外側
    路肩才予以攔查，警方攔停該車後，由與伊同組執勤之員警
    要求駕駛人出示證件，告知違規事實是於南下22公里處由內
    側變換至外側車道，要舉發他未依標線指示行車，當時伊也
    在旁邊，該車駕駛人即在庭受處分人當時稱他沒有變換車道
    ，但警方還是依法舉發；伊擔任交通舉發勤務已有19年，沒
    有近視，裸視1.2 ，伊與受處分人亦無故舊恩怨關係，違規
    當日警方目睹違規時，就有注意違規車輛之顏色及車型，且
    一直跟著該車，所以不可能跟錯車輛；伊不清楚雪山隧道南
    下22公里處有無裝設監視錄影設備，但後來警方至坪林行控
    中心詢問調閱，行控中心表示一般只保留7 天，如果沒有特
    殊狀況不會保留，本件並沒有保留當時畫面等語綦詳（見本
    院99年4 月28日訊問筆錄）；
(二)、按證人乃原處分機關舉發受處分人有前述違規行為之原證人
    ，並到庭具結擔保其供述之真實性，且在負擔偽證罪之心理
    處罰狀態下，證述受處分人經認定違規及舉發之經過，依本
    件卷存證據資料並無任何積極證據足資證明證人上述證述係
    屬虛偽，亦無足以令人顯信證人之證述為不可採之品格證據
    或前科證據存在，執勤員警本其維護交通秩序安全職責所為
    之舉發，亦應受到合法正確之推定；雖受處分人質疑員警舉
    發其在隧道內變換車道，缺乏錄影證據云云，然本件係屬動
    態違規行為，要求舉發員警自行攝影存證，客觀上誠屬不易
    ，而雪山隧道內之錄影設備亦非處處均有，惟該種違規事實
    由人之感官即可判定，並非必以科學儀器始能偵測得知，尚
    難遽以本件並無攝影等其他證據為佐，即遽認證人所言為不
    可信。
五、綜上，本件受處分人在隧道內變換車道，行駛高速公路未依
    標線指示行車之違規事實，洵堪認定，舉發機關依法舉發、
    原處分機關依道路交通管理處罰條例第33條第1 項第13款、
    第63條第1 項第1 款等規定，裁處受處分人3 千元罰鍰，並
    記違規點數1 點，洵屬有據。本件受處分人之異議為無理由
    ，應予駁回。
六、據上論斷，依道路交通案件處理辦法第19條，裁定如主文。
中    華    民    國    99    年    4     月    30    日
                        交通法庭法  官  孫  曉  青
以上正本證明與原本無異。
如不服本裁定應於送達後5日內向本院提出抗告狀。
                                書記官  林  蔚  菁
中    華    民    國    99    年    4     月    30    日

司法院資訊處製作；財團法人民間司法改革基金會備份。
